臺灣高等法院刑事判決　　　　　　　　　　　　　　九十一年度上易字第六一二號
　　上　訴　人　臺灣新竹地方法院檢察署檢察官
　　被　　　告　乙○○
右上訴人因被告違反專利法案件，不服臺灣新竹地方法院九十年度易字第三一二號，
中華民國九十一年二月七日第一審判決（起訴案號：臺灣新竹地方法院檢察署八十九
年度偵字第一七八八號），提起上訴，本院判決如左：
    主  文
上訴駁回。
    理  由
一、按告訴乃論之罪，其告訴應自得為告訴之人知悉犯人之時起，於六個月內為之，
    又告訴乃論之罪，已逾告訴期間者，應諭知不受理之判決，且得不經言詞辯論為
    之，刑事訴訟法第二百三十七條第一項、第三百零三條第三款、第三百零七條，
    分別定有明文。
二、查本件告訴人丙○○告訴被告乙○○自民國（下同）八十五年間起，未經告訴人
    之同意，在新竹縣湖口鄉○○街三十八號「允力工業有限公司」內仿製告訴人的
    新型專利，並自斯時（即八十五年間）起對外銷售（經原審命公訴人補正起訴書
    所未載之被告犯罪時間、地點及附表等，而經臺灣新竹地方法院檢察署於九十年
    五月二十四日以甲○崇明字第一三三八一號函所為之補正）案件，公訴人認被告
    係觸犯修正前專利法第一百二十五條之未經同意而侵害專利權罪（按：九十年十
    月二十四日所修正公布之專利法於本條文並無影響），惟依修正前同法第一百三
    十一條第一項之規定，犯本罪須告訴乃論。
三、復查，本件告訴人丙○○於八十九年三月二十三日具狀向臺灣新竹地方法院檢察
    署檢察官提起告訴，有臺灣新竹地方法院檢察署收文章一枚附於偵查卷第可憑（
    見偵查卷第一頁）；原審訊之被告乙○○固坦承於八十五年八月十九日獲得專利
    （申請案號為00000000號專利公告）並曾在八十五年六月間起製造、販
    賣本案之隔熱瓦浪板，惟因該項專利被舉發而異議成立，該瓦浪板於八十八年六
    月十五日製造最後一批並賣予工業材料研究所後，即未再製造，工廠並於同年底
    即關廠，不知告訴人為何會在八十九年一月間發現被告有製造上開瓦浪板，並自
    工廠內向員工取得樣品等語，並提出統一發票影本乙紙為據（見原審卷第十三頁
    ）。經查，告訴人於偵查及原審調查時陳稱：他在（指被告）八十四年十月十七
    日舉發我的專利，但不成立等語（見偵查卷第八十六頁反面、原審卷第一三○頁
    ），足徵本件專利權糾紛早於八十五年間即已存在；而告訴人雖提出臺灣新竹地
    方法院八十九年度聲字第一一○號保全證據事件裁定，惟該裁定僅足證告訴人確
    於八十九年間聲請「保全證據」之事實，然聲請「保全證據」之時點必在知悉專
    利遭侵害之「後」，告訴人又無法舉證證明係於知悉專利遭侵害之「同時」即聲
    請「保全證據」，自難據此認定其係在八十九年一月初始得知被告侵害其專利。
    再以前開「保全證據」裁定所保權之證據，並不能證明被告係「連續」或「繼續
    」侵害告訴人專利之狀態，自無法據此認定被告最後一次行為或行為終了之時，
    以計算其六個月告訴期間。
四、綜上，告訴人顯然在八十五年間即知悉被告有製造、販賣上開瓦浪板，雖被告自
    承其於八十八年六月十五日製造最後一批並出賣與工業材料研究所，告訴人並未
    能提證被告係在其告訴前六個月，為侵害其專利權之犯行，卻遲至八十九年三月
    二十三日始具狀提出告訴，顯已逾六個月之告訴期間。從而，原審依照首開說明
    ，不經言詞辯論逕為諭知本件不受理之判決，經核尚無違誤，應予維持。檢察官
    上訴意旨略以：告訴人於八十九年一月十二日取得被告產品後，始送請國立中興
    大學鑑定，待鑑定報告鑑定比對無誤，方確實得知被告侵權行為，於八十九年二
    月十八日寄發存證信函告知侵權行為，並於同年三月二十三日提出告訴後，於同
    年四月七日再次聲請「保全證據」，足徵被告有連續之犯行，告訴人知悉被告犯
    罪事實未逾六個月云云，並提出臺灣新竹地方法院八十九年度聲字第一一○號保
    全證據事件裁定、鑑定報告書、存證信函、告訴狀為據。惟查：
（一）前開「保全證據」之裁定既無法證明告訴人知悉專利遭侵害之時點，又無從證
      明被告「連續」或「繼續」侵害告訴人專利之事實，尚不得據此認定被告最後
      一次行為或行為終了之時，以計算其六個月告訴期間。故告訴人稱其知悉被告
      犯罪事實未逾六個月云云，洵非可採。
（二）國立中興大學之鑑定固可使告訴人得被告犯罪行為之確知，然被告於八十四年
      十月十七日即已舉發告訴人之專利而不成立，則告訴人於被告之舉發不成立時
      ，即已確知其專利遭侵害之情形，並非遲至送請國立中興大學鑑定後始確知被
      告之侵權行為。
（三）綜上，檢察官之上訴為無理由，爰不經言詞辯論，予以駁回。
據上論斷，應依刑事訴訟法第三百六十八條、第三百七十二條，判決如主文。
中    華    民    國      九十一  年        三      月        十五      日
                              臺灣高等法院刑事第二十二庭
                                  審判長法  官  許  正  順
                                        法  官  林  明  俊
                                        法  官  邱  同  印
右正本證明與原本無異。
不得上訴。
                                        書記官  莊  昭  樹
中    華    民    國      九十一  年       三       月        十八      日
